【裁判字號】    97,台上,4207
【裁判日期】    970904
【裁判案由】    違反毒品危害防制條例
【裁判全文】
最高法院刑事判決            九十七年度台上字第四二０七號
上  訴  人  甲○○
            乙○○
上列上訴人等因違反毒品危害防制條例案件，不服台灣高等法院
中華民國九十七年六月十一日第二審判決（九十七年度上訴字第
九七八號，起訴案號：台灣桃園地方法院檢察署九十六年度偵字
第一二一三六號），提起上訴，本院判決如下：
    主  文
上訴駁回。
    理  由
按刑事訴訟法第三百七十七條規定，上訴於第三審法院，非以判
決違背法令為理由，不得為之。是提起第三審上訴，應以原判決
違背法令為理由，係屬法定要件。如果上訴理由書狀並未依據卷
內訴訟資料，具體指摘原判決不適用何種法則或如何適用不當，
或所指摘原判決違法情事，顯與法律規定得為第三審上訴理由之
違法情形，不相適合時，均應認其上訴為違背法律上之程式，予
以駁回。本件原審經審理結果，認為上訴人甲○○、乙○○違反
毒品危害防制條例之犯行明確，因而撤銷第一審關於上訴人二人
共同販賣第一級毒品部分科刑之判決，改判仍均論處上訴人二人
共同販賣第一級毒品各二罪罪刑（甲○○累犯，上訴人二人各定
應執行有期徒刑二十年），已詳敘其調查、取捨證據之結果及憑
以認定犯罪事實之心證理由。並就上訴人二人否認之供詞及其等
所辯各語認非可採，予以論述。就形式上觀察，原判決要無採證
認事違背經驗法則、論理法則或理由不備等違背法令之情形。甲
○○上訴意旨略以：其因感念乙○○收留之情，而無法拒絕乙○
○之請託交付毒品予郭雅芬，就販賣第一級毒品，其與乙○○並
無犯意聯絡與行為分擔，原判決認定事實有誤。乙○○上訴意旨
略稱：(一)、其未與甲○○共同販賣海洛因予郭雅芬，甲○○有無
交付海洛因予郭雅芬，其並不知情，既未參與，亦未指示甲○○
交付海洛因予郭雅芬。(二)、從其身上查扣之新台幣（下同）六萬
四千一百元，並非其販賣海洛因之所得，係其為亡父安靈位及撿
骨之費用，原判決對此有所誤認。(三)、甲○○自警詢、偵查至第
一審之陳述，前後不一，證詞矛盾，自不足以認定其有販賣第一
級毒品之犯行。(四)、扣案之海洛因四十七包、安非他命四小包、
吸食器一組、注射針筒五支、毒品交易帳冊一本及其內筆跡，均
非其所有，自不足以證明其有販賣毒品之犯行。(五)、原判決對其
有利之證據均未調查，自屬未盡調查之能事。且全案並無證據證
明其曾打電話予郭雅芬以聯絡販賣毒品之事，原審未予調查，自
屬違法。是必須傳喚甲○○、郭雅芬等人到庭調查，始能查明真
相，原審未查，要有應於審判期日調查之證據未予調查之違法各
云云。惟查：(一)、證據之取捨及證明力之判斷，俱屬事實審法院
之職權，判決內若已論敘其何以作此判斷之心證理由，且其取捨
判斷不違背經驗法則或論理法則，即不生判決違背法令之問題。
原判決依憑甲○○之供述、證人郭雅芬之證言及郭雅芬購買海洛
因時撥打之0000000000號行動電話確係乙○○所持用
等證據，資為認定犯罪事實之依據。並就如何認定上訴人二人共
同基於販賣第一級毒品海洛因之犯意聯絡，先後販賣毒品海洛因
予郭雅芬二次，依法應論以販賣第一級毒品罪之共同正犯，復詳
敘其所憑之論據。另以毒品海洛因屬量微價高之物，販賣者皆有
暴利可圖，乙○○與郭雅芬係因朋友介紹而認識，並非至親好友
，苟無利得，衡情絕不可能甘冒風險，而無償交付毒品予郭雅芬
，因認上訴人二人確有共同販賣第一級毒品海洛因以營利之犯意
，亦經於理由中析論說明，俱有卷存之證據資料可資覆按。經核
原判決已詳予論敘其作此判斷之心證理由，且其證據之取捨判斷
並不違背經驗法則或論理法則，自不得任指判決違法。甲○○上
訴意旨所指其因感念乙○○收留之情而無法拒絕乙○○之請託交
付毒品予郭雅芬，與乙○○並無犯意聯絡云云，並未確實依據卷
內資料為具體指摘，難認合法之第三審上訴理由。乙○○上訴意
旨(一)至(四)所指各節，亦俱非依據卷內資料具體指摘原判決有如何
違背法令之處，同非適法之上訴第三審理由。(二)、證人已由法官
合法訊問，且於訊問時予當事人詰問之機會，其陳述明確別無訊
問之必要者，不得再行傳喚，刑事訴訟法第一百九十六條定有明
文。共同正犯甲○○於第一審審理時，已改列證人身分行交互詰
問，證人郭雅芬亦於第一審審理時到庭行交互詰問，均有審判筆
錄可查。原審認其二人陳述明確別無訊問之必要，未再予以傳訊
，難認有何違法之處。乙○○上訴意旨指摘原審未傳喚甲○○、
郭雅芬到庭詰問，自有違法云者，顯屬誤會。況以判決有「應於
審判期日調查之證據未予調查」之違背法令情形為第三審上訴理
由者，必須於理由書狀內具體敘明其所指原審未調查之證據如何
與待證事實具有重要之關係，為認事用法之基礎，確有調查之必
要性，因原審未予調查，又未說明不予調查之理由，致原審判決
結果迥異，如予調查，必能推翻原判決結果，始足認為與刑事訴
訟法第三百七十九條第十款所定違法事由相當。乙○○上訴意旨
(五)，於理由書狀內未具體敘明原審究有何項與待證事實具有重要
關係之證據未予調查，僅泛言：原審未調查有利之證據，有調查
未盡之違法等語，亦難執為提起第三審上訴之合法理由。至其餘
上訴意旨，對原判決究竟如何違背法令，未依卷內訴訟資料為具
體之指摘，徒憑己意，就屬原審採證認事職權之適法行使，及原
判決已經調查說明事項，任意指摘為違法，或重為單純事實上之
爭辯，自不足據以辨認原判決已具備違背法令之形式要件。綜上
所述，應認上訴人二人之上訴均為違背法律上之程式，予以駁回
。
據上論結，應依刑事訴訟法第三百九十五條前段，判決如主文。
中    華    民    國  九十七  年    九    月    四    日
                      最高法院刑事第四庭
                          審判長法官  張  淳  淙
                                法官  劉  介  民
                                法官  張  春  福
                                法官  林  俊  益
                                法官  徐  文  亮
      本件正本證明與原本無異
                                      書  記  官
中    華    民    國  九十七  年    九    月   十一   日
                                                      Ｅ


司法院資訊處製作；財團法人民間司法改革基金會備份。
